臺灣臺北地方法院刑事裁定　　　　　　 93年度聲判字第199號
聲　請　人
即　告訴人　捷立藥品股份有限公司
代　表　人　丁○○
代　理　人　陳水聰律師
被　　　告　丙　○
　　　　　　甲○○
　　　　　　乙○○
上列聲請人因告訴被告等偽造文書等案件，不服臺灣高等法院檢
察署檢察長中華民國93年12月11日，93年度上聲議字第3227 號
駁回聲請再議之處分（原不起訴處分案號：臺灣臺北地方法院檢
察署92年度偵續字第607 號、93年度偵字第8296號），聲請交付
審判，本院裁定如下：
    主  文
聲請駁回。
    理  由
一、按告訴人不服上級法院檢察署檢察長或檢察總長認再議為無
    理由而駁回之處分者，得於接受處分書後10日內委任律師提
    出理由狀，向該管第一審法院聲請交付審判；法院認為交付
    審判之聲請不合法或無理由者，應駁回之；刑事訴訟法第25
    8條之1第1項、第258條之3第2項前段分別定有明文。
二、聲請人即告訴人捷立藥品股份有限公司原告訴意旨略以：（
    一）被告丙○係芳鑫貿易有限公司（下稱芳鑫公司）之負責
    人，被告甲○○為芳鑫公司實際負責人，被告乙○○則為芳
    鑫公司執行業務總經理，被告等三人共同基於意圖為自己不
    法所有等犯意聯絡，向告訴人佯稱芳鑫公司進口之美國
    Marlyn Company Inc. （下稱Marlyn）製造之「海補樂寶軟
    膠囊」為合法進口藥品，並領有行政院衛生署（下稱衛生署
    ）核發之衛署藥輸字第012247號藥品許可證，使告訴人陷於
    錯誤，而於民國90年4 月11日與被告等三人簽定上開藥品「
    經銷合約書」，以每瓶新台幣（下同）855 元價格向芳鑫公
    司進貨，告訴人並依約編列預算投入全國性之媒體廣告而支
    出二千多萬元之宣傳廣告費用。詎被告等三人明知Marlyn已
    遷廠，地址已有所變更，竟仍使用藥廠舊址等不實資料、證
    件，向衛生署辦理前揭藥物許可證有效期間之展延，嗣經人
    檢舉而由衛生署於同年7 月18日以衛署藥字第0900047155號
    予以註銷芳鑫公司海補樂寶軟膠囊藥品許可證，告訴人於同
    年10月間，收到客戶告知，始知受騙，而原以每瓶2240元銷
    售予下游零售商價格，依法需下架回收，告訴人因此回收已
    販售之11676 瓶「海補樂寶軟膠囊」，退貨款合計達二千六
    百餘萬元，損失不貲。（二）被告丙○、甲○○、乙○○等
    三人又於91年3 月間，於告訴人向芳鑫公司提起請求返還於
    90年4 月11日與被告等三人簽訂「經銷合約書」時，所交付
    之十二張支票之民事訴訟案件時，明知對各該支票已無權利
    存在，竟與共同被告林清水共同基於意圖為自己不法所有之
    概括犯意，以共同被告林清水之名義，對其中一張以付款人
    ：高雄區中小企業銀行鹽埕分行、發票人：捷立公司、發票
    日：91年8 月10日、票號：ＫＨ0000000 號、面額：000000
    0 元之支票（下稱系爭支票），向法院聲請假扣押，欲向告
    訴人扣押財產，以利其等詐取上開系爭支票之金額。因認被
    告丙○、甲○○、乙○○共同涉有刑法偽造文書，又與共同
    被告林清水（告訴人聲請再議時，就共同被告林清水部分未
    敘述不服之理由，該部分再議不合法）連續涉犯詐欺取財罪
    嫌。
 三、臺灣臺北地方法院檢察署（以下簡稱臺北地檢署）檢察官
     偵查結果以：被告丙○因年老體衰，經傳未到庭，惟訊據
     被告甲○○、乙○○、共同被告林清水皆堅決否認有何偽
     造文書、詐欺犯行，被告乙○○辯稱：芳鑫公司為家族公
     司，被告丙○是伊姑姑，老弱行動不便，祇是掛名負責人
     ，被告甲○○為伊父親，前揭經銷合約書為伊與告訴人代
     表人丁○○所簽；芳鑫公司係於73年取得臺灣銷售「海補
     樂寶軟膠囊」之獨家代理權，係由前手之岳鴻股份有限公
     司（下稱岳鴻公司）轉讓而來，並經向衛生署申請獲准在
     案，但芳鑫公司並沒有與Marlyn公司直接接觸，Marlyn 公
     司於72年7 月18日函知公司地址遷移及「海補樂寶軟膠囊
     」獨家代理權之信函，應係通知前手Ｐhenix Asso iated
     等公司（即岳鴻公司），伊公司於90年4 月才知道Marlyn
     公司有換地址，伊公司與美國藥商等間之連絡均透過中間
     經銷商，前後經銷商換了四家，目前為Nationa lpharmtek
      corporation（下稱NPC），NPC提供之舊地址是Marlyn公
     司給的，NPC 也沒有注意；而「海補樂寶軟膠囊」現業經
     衛生署核准改以食品上市，但告訴人已不願經銷等語。核
     與被告甲○○辯述相同；被告甲○○又辯稱：上開系爭支
     票係芳鑫公司於票載日期前向共同被告林清水借款調現，
     係金錢上正當往來，絕無任何串通詐欺告訴人等語。核與
     共同被告林清水陳辯情節相符。經查： (一)衛生 署於90
     年7 月18日因Marlyn公司位於加州（廠址：18261 Enterp
     rise Lane,Bldg.A Huntington Beach,CA 92648U.S.A.）
     之製造廠不存在為由，以衛署藥字第0900047155 號 函註
     銷衛署藥輸字第012247號「海補樂寶軟膠囊」之藥品許可
     證，同年12月6 日以衛署藥字第0900074133號函檢附註銷
     公告予各縣市衛生局，自公告之日起停止輸入、製造、批
     發、陳列、調劑、零售該市售產品，並應於三個月內收回
     市售品等相關事宜；惟觀諸芳鑫公司持有之有效期間至77
     年1 月15日，衛生署核發之衛署藥字第012247號藥品許可
     證，記載發證日期為「73年1 月30日」，製造廠名稱為「
     Marlyn Company，Ｉｎｃ. 」，製造廠地址為「18261
     Enterprise Lane, Bldg.A Huntingt on Bea ch,CA 92648
     U.S.A.」，有前開函文二紙及藥品許可證在卷可稽。再經
     台北地檢署向衛生署調卷，查知上開「海補樂寶軟膠囊」
     之藥品許可證，係同署早於72年1 月15日以衛署藥輸字第
     10784 號藥品許可證，發予岳鴻公司，岳鴻公司後於同年8
     月24日申請將代理權移轉至芳鑫公司，並於73年1 月30日
     獲同署以藥輸字第01247 號許可在案。許可證有效期間至
     77年1 月15日，為5 年一有效期，芳鑫公司後再於86年1
     月6 日申請展延，獲同署同意展延至93年1 月15日，同署
     認定上開藥品之功能為：營養補給、虛弱體質、熱性消耗
     性疾患之補助治療、娠婦之營養補給。再觀之芳鑫公司
     所提出之申請文件，皆以英文為內容，且有關馬林公司之
     信函、藥品檢驗報告、藥品成分等文件，亦皆經中華民國
     駐美官方辦事處確認簽押認證在案，惟遍查卷宗並無告訴
     人所謂之Marlyn公司於72年7 月18日函知公司地址遷移及
     「海補樂寶軟膠囊」獨家代理權之信函，有衛生署93年2
     月24日衛署藥字第0930004504號函及相關文件資料附卷可
     按。被告甲○○、乙○○辯稱：伊公司取得上開藥品代理
     權後，連絡均透過中間經銷商，包括藥品、文件資料等，
     且前後經銷商換了四家，目前為National pharmtek
     corporation （下稱NPC），NPC提供之舊地址可能是
     Marlyn公司給的，NPC 也沒有注意；伊至90年間衛生署通
     知後才獲悉等語，應屬實可信。並提出進口報單為據。
      (二)參 以告訴人代表人丁○○於91年8 月1 日在臺灣高
     雄地方法院檢察署偵查時自承：伊從未見過被告丙○，被
     告乙○○於90年10月18日衛生署公告撤銷（按該日係衛生
     署函覆芳鑫公司異議藥品許可證之被註銷）後才打電話告
     知伊，但伊已於7 月6 日起刊登廣告等情，佐以補充告訴
     理由(一)狀所附衛生署於90年10月18日函復芳鑫公司之衛署
     藥字第0900064432號（不起訴處分書載為第00000000000
     號）函正本及告訴狀所附芳鑫公司91年1 月3 日收回告訴
     人下架回收「海補樂寶軟膠囊」一批之收據，暨芳鑫公司
     88 年1月6 日依藥事法規定申請藥物許可證有效期間之展
     延等之文件，可知「海補樂寶軟膠囊」經註銷藥品許可證
     後，被告向衛生署異議無效立即通知告訴人，並收回告訴
     人退回下架回收之市售藥品，況芳鑫公司事後經衛生署准
     予「海補樂寶軟膠囊」以食品進口，有衛生署91年8 月22
     日衛署食字第0910009486號書函及輸入錠狀（膠囊狀）食
     品明細表附卷可憑，足徵被告初始並無偽造文書之故意或
     行使詐術使告訴人陷於錯誤而為訂約行為。（三）至於系
     爭支票，被告甲○○、共同被告林清水辯稱：上開系爭支
     票係芳鑫公司向林清水借款所交付，絕無任何串通共同詐
     欺告訴人等語。經核與雙方於法院民事庭中，為民事法庭
     認定告訴人捷立公司請求確認系爭支票債權不存在而被駁
     回等情節相同，法院民事庭認為：「被告（指共同被告林
     清水）於91年8 月6 日匯入三百二十六萬四千四百九十四
     元至芳鑫公司於世華銀行建成分行之帳戶，而芳鑫公司將
     前開借款用以清償台灣中小企業銀行之債務等情，亦分據
     被告及芳鑫公司提出匯款單、世華銀行建成分行帳戶明細
     及台灣中小企業銀行還款收據各一份為證，是此，在在足
     認被告取得系爭支票確係支出相當對價所取得，其所主張
     係因借錢予芳鑫公司取得系爭支票一節，堪信為事實。反
     之，原告（即本件告訴人）就其主張被告係無對價取得系
     爭支票云云，並無法舉證以實其說。」有台灣高雄地方法
     院91年度雄簡字第3968號民事判決書在卷可參。告訴人代
     表人丁○○於台北地檢署偵查中陳稱：對系爭支票部分，
     伊已與被告林清水等人和解，同意不再請求支票權利等語
     ，有偵訊筆錄在卷可按。由上所述，本件純係民事債務履
     行之糾葛，告訴人應循民事途徑尋求解決。此外，復查無
     其他積極證據，足認被告等有何犯行，應認被告等犯罪嫌
     疑均有未足。而依刑事訴訟法第252 條第10款為不起訴之
     處分。有92年度偵續字第607 號、93年度偵字第8296號不
     起訴處分書在卷可稽。
四、告訴人不服原不起訴處分，聲請再議，略以：被告等所負責
    之芳鑫公司作為美國Marlyn藥廠在台灣之總代理已有多年，
    向來均由其負責與美國藥廠接洽及處理進口「海補樂寶」藥
    品至台灣之事宜，自不可能連該美國藥廠在美之地址在民國
    72年已搬至加州Escondido 亦不知，否則其如何接洽並申請
    藥品之輸入許可手續；原檢察官未依聲請人之聲請，至芳鑫
    公司搜索該公司與美國藥廠歷年來接洽之相關往來信函文件
    ，及雙方簽署之相關合約等，查看上面有無標示該美國藥廠
    之地址，以為本案偵辦之參考，另應查證檢舉者所提出美國
    Marlyn藥廠於1983年即民國72年7 月18日之「通知移轉在台
    藥品執照信函」之真實性，蓋該信函係發給芳鑫公司，供該
    公司憑以向政府申請藥證之用，而信函中早已聲明其公司地
    址變更，原檢察官竟謂該函係給已喪失代理權之岳鴻公司，
    如被告等曾接受該信函，應已知悉美國藥廠早已變更地址之
    事，卻故意隱瞞，其自有以虛偽文件申請藥證以詐騙聲請人
    之情事，原檢察官竟為不起訴之處分，尚有未當云云。台灣
    高等法院檢察署以：卷查，芳鑫公司所持有衛生署所核發之
    衛署藥字第012247號藥品許可證，其發證日期為73年1 月30
    日，而該藥品許可證係衛生署早於72年1 月15日以衛署藥字
    第10784 號藥品許可證發予岳鴻公司，岳鴻公司再於72 年8
    月24日申請將代理權移轉至芳鑫公司，經衛生署於73 年1月
    30日許可，許可證有效期間至77年1 月15日，為五年一有效
    期，芳鑫公司再於88年1 月6 日申請延展，獲該署同意延展
    至93年1 月15日，在衛生署之卷宗內並無聲請人所提出之所
    謂美國Marlyn公司72年7 月18日函知公司地址變更及「海補
    樂寶軟膠囊」獨家代理權之信函等情，業據原檢察官於偵查
    中向衛生署調卷查明，有該署93年2 月24日衛署藥字第
    093000450 號函及相關文件資料在卷可稽。依此以觀，衛生
    署於72年1 月15日以衛署藥字第10784 號所核之藥品許可證
    係發予岳鴻公司，並非芳鑫公司，至72年8 月24日始由岳鴻
    公司申請將代理權移轉予芳鑫公司，迨73年1 月30日衛生署
    始許可將許可證發予芳鑫公司，易言之，在此之前系爭藥品
    之代理權係屬岳鴻公司所有，並非芳鑫公司，且辦理芳鑫公
    司取得系爭藥品許可者係岳鴻公司，辦理申請之時間則在72
    年8 月24日，是聲請人所舉之美國Marlyn公司於72年7 月18
    日所發之信函縱使為真，亦不足據為被告等已明知Marlyn
    公司公司地址變更之事，本件事證既明，無再為其他調查之
    必要，聲請人以原檢察官未調查上述信函之真偽，即遽為不
    起訴之處分，調查尚有未盡云云加以指摘，尚非有據。綜上
    所述，原檢察官以本件尚乏積極事證認被告有聲請人所指之
    犯行，而為不起訴之處分，經核其認事用法並無違誤，聲請
    人聲請再議，指摘被告犯罪及原處分不當，非有理由。而依
    刑事訴訟法第258 條前段為駁回之處分，有93年度上聲議字
    第3227號處分書在卷可稽。
五、聲請人聲請交付審判意旨略以：本案前已經台灣高等法院檢
    察署發回續查，原檢察官未秉持訓令，盡調查之能事。被告
    甲○○係芳鑫公司實際負責人，被告乙○○（係被告甲○○
    之次子）擔任芳鑫公司之總經理，法定負責人即被告丙○及
    其他子媳等共謀策劃，以偽造不實之國外藥廠證件，向衛生
    署矇騙申請「海補樂寶軟膠囊」之藥品許可證，經人檢舉，
    衛生署查證屬實，依法撤銷該藥品許可證，被告等共謀此不
    法行為，自應負法律責任。被告等以偽造不實之國外藥廠證
    件騙取衛生署之藥品許可證後，向聲請人詐稱欲委請聲請人
    為該藥物之經銷商，要聲請人向其購買該藥物，聲請人誤信
    該藥品許可證為合法有效，遂受其騙，與之訂立經銷合約書
    ，並向其訂購行銷。詎90年10間接獲衛生署通知該藥品許可
    證已被查證清楚查獲乃係國外幽靈藥廠之不實藥物而被撤銷
    ，所有藥物頓成違禁物，依政府命令應即下架回收。原檢察
    官未深入調查，即信被告所辯，認被告不知美國原廠藥品公
    司之地址，太草率。被告等所負責之芳鑫公司，作為美國
    Marlyn藥廠在台灣之代理商已近二十年之久，向來由其負責
    與該美國藥廠接洽及全權處理向其購買「海補樂寶軟膠囊」
    之藥品進口至台灣之事，自不可能連該美國藥廠之美國地址
    在何處都不曉得。否則其如何與該美國藥廠接洽買賣之生意
    及獲得獨家總代理權，甚至取得藥品之外國證件，以來台申
    請藥品之輸入許可手續，況國外藥廠甚多，其倘故意不知本
    藥之美國藥廠所在，豈非有向幽靈藥廠進貨之不確定故意存
    在，且該美國藥廠之地址自民國72年起已搬至加州
    Escondido ，被告何能不知，否則其如何接洽並申請藥品之
    輸入許可手續。又1983年8 月1 日之不實信函，刪去聲明變
    更地址一段，再持向衛生署申請藥品許可證。檢察官未依聲
    請人之聲請，至芳鑫公司搜索該公司與美國藥廠歷年來接洽
    之相關往來信函文件，及雙方簽署之相關合約等，查看上面
    有無標示該美國藥廠之地址。另應查證檢舉者所提出美國
    Marlyn藥廠於1983年即民國72年7 月18日之「通知移轉在台
    藥品執照信函」之真實性，蓋該信函係發給芳鑫公司，供該
    公司憑以向政府申請藥證之用，而信函中早已聲明其公司地
    址變更，檢察官竟謂該函係給已喪失代理權之岳鴻公司，如
    經查證被告等確曾接受該信函，其已知悉美國藥廠早已變更
    地址之事，卻故意隱瞞，其自有以虛偽文件申請藥品許可證
    以詐騙聲請人之情事，檢察官為不起訴之處分，即有未合等
    詞，聲請准予交付審判。
六、本院查：
    被告等犯罪嫌疑均屬不足，臺北地檢署檢察官已於不起訴處
    分書中詳敘理由，而處分不起訴。聲請人不服，聲請再議，
    經臺灣高等法院檢察署檢察長審核認原檢察官偵查結果，並
    無不合，駁回聲請人再議之聲請，有92年度偵續字第607 號
    、93年度偵字第8296號不起訴處分書、93年度上聲議字第
    3227號處分書在卷可稽。經核駁回聲請再議之處分，已綜合
    卷內證據，認為原檢察官偵查結果以：本件尚乏積極事證認
    被告等有聲請人所指之犯行，而為不起訴之處分，並無不合
    ，處分駁回聲請人再議之聲請，於法並無違誤。聲請意旨仍
    執被告等已知悉美國藥廠早已變更地址之事，卻故意隱瞞，
    其以虛偽文件申請藥品許可證以詐騙聲請人之情事等前詞，
    指摘原處分違誤，聲請交付審判，為無理由，應予駁回。至
    於聲請人指摘檢察官就本案未盡調查之能事部分，因法院審
    酌是否應將案件交付審判係依卷內所存之證據判斷檢察官有
    依偵查所得之證據，已足認被告有犯罪嫌疑，應提起公訴，
    檢察官竟為不起訴處分之情形。如須再經調查證據之程序，
    始能認定被告有無犯罪嫌疑者，因該項證據應否調查及其證
    明力如何，均非審理聲請交付審判案件之法院所應審酌之事
    項，則聲請人指摘檢察官未盡調查之能事部分（因屬另行調
    查新證據之範疇，是屬檢察官是否依刑事訴訟法第260 條偵
    查之事項），本院無從逕予調查審酌，附此敘明。
七、依刑事訴訟法第258條 之3第2項前段，裁定如主文。
中　　華　　民　　國　　94　　年　　1　　月　　12 　　日
                               刑事第六庭
                                    審判長法  官 李英勇
以上正本證明與原本無異
不得抗告。
                                          書記官黃瓊玉
中　　華　　民　　國　　94　　年　　1 　　月　　12　　日
